【裁判字號】    95,上訴,1297
【裁判日期】    951024
【裁判案由】    違反毒品危害防制條例
【裁判全文】
臺灣高等法院高雄分院刑事判決        95年度上訴字第1297號
上  訴  人  臺灣高雄地方法院檢察署檢察官
被      告  甲○○
上列上訴人因被告違反毒品危害防制條例案件，不服臺灣高雄地
方法院95年度訴字第832號中華民國95年4月28日第一審判決（起
訴案號：臺灣高雄地方法院檢察署94年度毒偵字第8275號），提
起上訴（移送本院併辦案號：同署95年度毒偵字第4116號），本
院判決如下：
    主  文
原判決撤銷。
甲○○連續施用第一級毒品，累犯，處有期徒刑壹年。殘留第一
級毒品海洛因之夾鍊袋壹個、注射針筒貳支、注射針筒壹支，均
沒收銷燬；又連續施用第二級毒品，累犯，處有期徒刑陸月；應
執行有期徒刑壹年肆月。殘留第一級毒品海洛因之夾鍊袋壹個、
注射針筒貳支、注射針筒壹支，均沒收銷燬。
    事  實
一、甲○○前於民國90年間因施用毒品案件，經臺灣高雄地方法
    院裁定送強制戒治，於92年1 月10日強制戒治執行完畢，並
    經臺灣高雄地方法院於91年2月7日以91年訴字第167 號判處
    有期徒刑1 年確定入監執行，於92年11月14日縮短刑期假釋
    出監，至93年4月11日保護管束期滿執行完畢。
二、甲○○於前受強制戒治執行完畢釋放後5 年以內，猶不知悔
    改，明知海洛因及甲基安非他命業經公告為毒品危害防制條
    例第二條第二項所列管之第一、二級毒品，不得非法持有、
    施用，竟仍基於施用第一級毒品海洛因之概括犯意，自94年
    9 月5 日起至94年9 月20日3 時許止，以將海洛因混合水置
    入注射針筒注射之方式，在高雄市○○區○○路75號之「龍
    翔商務旅館」501 室等僻靜場所，連續施用第一級毒品海洛
    因多次。另基於施用第二級毒品甲基安非他命之犯意，於同
    年月20日清晨某時，以將甲基安非他命置入玻璃吸食器內點
    燃而吸食含有第二級毒品甲基安非他命成分氣體的方式，在
    上址之龍翔商務旅館501 室施用第二級毒品甲基安非他命1
    次。嗣於94年9 月20日9 時50分許，在上址之龍翔商務旅館
    50 1室，為警查獲並扣得其所有供其施用海洛因之殘留海洛
    因夾鍊袋1 個、注射針筒2 支。
三、甲○○復承上述施用第一級毒品海洛因之概括犯意，於95年
    5 月4 日1 時許，在高雄縣鳳山市○○○路364 號「春天飯
    店」房間內，以將海洛因混合水置入注射針筒注射之方式，
    施用第一級毒品海洛因1 次。另承上施用第二級毒品甲基安
    非他命之概括犯意，亦於95年5 月4 日2 時20分許之前24小
    時內某時，在高雄縣、市內某僻靜處所，以將甲基安非他命
    置入玻璃吸食器內點燃而吸食含有第二級毒品甲基安非他命
    成分氣體的方式，施用第二級毒品甲基安非他命1 次。嗣於
    95年5 月4 日2 時20分許，在上址「春天飯店」前為警查獲
    ，並扣得其所有供其施用海洛因之注射針筒1 支。
四、案經高雄市政府警察局左營分局報請臺灣高雄地方法院檢察
    署檢察官偵查起訴及移送本院併案審理。
    理  由
一、程序部分：
（一）關於被告所犯上述事實欄二項部分（起訴部分）：
   1、下列被告尿液檢驗報告，雖由查獲警察機關主動送驗，而
      非依刑事訴訟法第208 條規定送驗，惟該檢驗機關係屬高
      雄市立醫院且於本院轄區從事濫用藥物尿液檢驗之鑑定多
      年，經本院審酌人權保障及公共利益之均衡維護，並無侵
      害被告關於鑑定權益，且考量被告在訴訟上防禦程度等具
      體情節（最高法院93年度台上字第5275號判決意旨參考）
      ，認有證據能力。
   2、下列夾鏈袋鑑定通知書，係屬檢察官概括授權警方主動送
      鑑，又針筒檢驗報告則屬原審法院送驗，合於刑事訴訟法
      第20 8條第1 項規定，係屬同法第159 條第1 項所指「除
      法律有規定者外」之情形，自有證據能力。
（二）關於被告所犯上述事實欄三項部分（併案部分）：
      下列被告尿液檢驗報告，雖由查獲警察機關主動送驗，而
      非依刑事訴訟法第208 條規定送驗，惟該檢驗機關係屬行
      政院衛生署許可之「濫用藥物尿液檢驗機構」，經本院審
      酌人權保障及公共利益之均衡維護，並無侵害被告關於鑑
      定權益，且考量被告在訴訟上防禦程度等具體情節（最高
      法院93年度台上字第5275號判決意旨參考），認有證據能
      力。
二、事實認定部分；
（一）上述事實欄二項部分（起訴部分）：
      此部分施用第一級、第二級毒品等犯罪事實，業據被告於
      原審供認不諱，且被告於94年9 月20日所採尿液，經送檢
      驗結果，呈毒品甲基安非他命陽性反應，有高雄市立凱旋
      醫院濫用藥物尿液檢驗報告1 紙在卷可稽（94年度毒偵字
      第8275號卷第21頁），又扣案夾鍊袋1 個，經送法務部調
      查局檢驗，有海洛因成分殘留，有該局調科壹字第220021
      601 鑑定通知書1 紙附卷可證（同上偵卷第34頁），另扣
      案注射針筒2 支，經原審送請高雄醫學大學附設中和紀念
      醫院鑑定結果，均呈海洛因陽性反應，亦有該院95年3 月
      28日編號0000-0000 、0000 -000 號檢驗報告書2 紙附卷
      可參（原審卷第23、24頁）。
（二）上述事實欄三項部分（併案部分）：
      此部分施用第一級毒品之犯罪事實，業據被告於警詢、偵
      查供認不諱，復有扣案之注射針筒1 支及後述之尿液檢驗
      佐證，此部分施用第一級毒品海洛因之事實可以認定；又
      被告於95年5 月4 日2 時20分許，為警查獲所採集尿液，
      經送檢驗結果，除呈嗎啡陽性外，亦經檢驗出甲基安非他
      命陽性反應，有台灣檢驗科技股份有限公司95年5 月15
      日第KＺ0000 00000000 號濫用藥物尿液檢驗報告1 紙在卷
      可稽（參95年度毒偵字第4116號卷第24頁）在卷，並參酌
      被告前因施用第二級毒品甲基安非他命而為警查獲（即上
      述起訴部分），足認被告確於上述為警查獲前24小時內某
      時，在高雄縣、市內某僻靜處所，有以上開方式施用甲基
      安非他命1 次之事實。
（三）綜上所述，足認被告確有上述連續施用第一級毒品海洛因
      及連續施用第二級毒品甲基安非他命等犯行，均堪認定。
三、論罪科刑部分：
（一）按犯毒品危害防制條例第10條施用毒品罪者，檢察官應先
      將被告送勒戒處所觀察、勒戒，經觀察、勒戒後，認有繼
      續施用毒品傾向者，應由檢察官聲請法院裁定令入戒治處
      所施以強制戒治，強制戒治期滿或交付保護管束期滿，應
      由檢察官為不起訴之處分。觀察勒戒或強制戒治執行完畢
      釋放後，5 年內再犯第10條之罪，檢察官應依一般刑事訴
      訟程序予以起訴論罪科刑。此觀諸毒品危害防制條例第20
      條第1 項、第2 項、第23條規定自明。被告前既曾因施用
      毒品案件，經法院裁定送強制戒治，於92年1月10日強制
      戒治執行完畢，有臺灣高等法院被告前案紀錄表在卷可稽
      ，其於強制戒治執行完畢釋放後5年內再犯本件施用毒品
      案件，依前述規定應予論罪科刑。
（二）按海洛因、甲基安非他命為毒品危害防制條例所稱之第一
      級毒品、第二級毒品，此觀諸該條例第2 條第2 項第1 款
      、第2 款甚明，被告施用第一級毒品海洛因及第二級毒品
      甲基安非他命，核其所為，係犯毒品危害防制條例第10條
      第1 項、第2 項之施用第一級、第二級毒品罪。被告持有
      海洛因及甲基安非他命後進而施用，其持有之低度行為，
      應為施用之高度行為吸收，均不另論罪。被告先後多次施
      用海洛因、甲基安非他命等犯行，時間緊接，犯罪構成要
      件相同，顯係基於概括犯意為之，均應依連續犯之規定，
      各論以一罪。又被告行為後，刑法第56條關於連續犯之規
      定，業於94年2 月2 日修正公布刪除，並於95年7 月1 日
      施行，則被告之犯行，因行為後新法業已刪除連續犯之規
      定，此刪除雖非犯罪構成要件之變更，但顯已影響行為人
      刑罰之法律效果，自屬法律有變更。比較新、舊法律結果
      ，因舊法係依連續犯規定論以一罪，新法則應依行為數分
      別論罪，自以舊法較有利於被告，依刑法第2 條第1 項前
      段規定，仍應適用較有利於被告之行為時法律即舊法論以
      連續犯（最高法院95年第8 次刑事庭會議決議參照）。被
      告於95年5 月4 日分別施用第一級毒品及施用第二級毒品
      之行為（即上述併案部分），雖未經檢察官起訴，惟此部
      分與起訴部分均有連續犯關係，為起訴效力所及，本院自
      得併予審酌。被告所犯上開二罪間，犯意各別、行為互殊
      ，觸犯構成要件相異之罪名，自應分論併罰。
（三）被告曾於91年間因違反毒品危害防制條例，經法院判處有
      期徒刑1 年確定，於92年11月14日縮短刑期假釋出監，至
      93年4 月11日保護管束期滿執行完畢，有臺灣高等法院被
      告前案紀錄表可按，其於有期徒刑執行完畢後，5 年以內
      故意再犯有期徒刑以上之上述二罪，不論依修正前之刑法
      第47條，或修正後之刑法第47條第1 項之規定，均構成累
      犯，對被告而言並無有利或不利之情形，自不生新舊法比
      較之問題，應逕依修正前之刑法第47條，論以累犯，並加
      重其刑。
四、原判決對被告據以論罪科刑，固非無見。惟被告於95年5月4
    日分別施用第一級毒品及施用第二級毒品之行為（即上述併
    案部分），原審未及審酌，自有未洽。檢察官上訴意旨，以
    原審未及審酌被告上述併案部份之施用第一、二級毒品之行
    為，指摘原判決不當，為有理由，應由本院將原判決撤銷改
    判。審酌被告前因施用毒品案件，經強制戒治後，仍未能徹
    底戒絕毒品，再度多次施用第一、二級毒品，顯見其無戒毒
    悔改之意，惟念其所為僅戕害一己之身體健康，尚未害及他
    人之犯罪情節，及犯後態度尚佳良好等一切情狀，分別量處
    如主文第2 項所示之刑，並依法定其應執行刑。又被告行為
    後，刑法第51條業於民國94年1 月7 日修正公布，並於95年
    7 月1 日施行，修正前刑法第51條規定：「數罪併罰，分別
    宣告其罪之刑，依左列各款定其應執行者：」其中第5 款規
    定：「宣告多數有期徒刑者，於各刑中之最長期以上，各刑
    合併之刑期以下，定其刑期。但不得逾二十年。」修正後刑
    法第51條第5 款規定：「宣告多數有期徒刑者，於各刑中之
    最長期以上，各刑合併之刑期以下，定其刑期。但不得逾三
    十年。」比較結果，修正後刑法並非較有利於行為人，依刑
    法第2 條第1 項前段之規定，仍應依修正前刑法，定其應執
    行之刑。
五、起訴部分之扣案夾鍊袋1 個、注射針筒2 支，經送驗結果確
    均含海洛因成份之事實，業如前述，又併案部分之扣案注射
    針筒1 支，係屬被告施用海洛因毒品使用過之物，據被告於
    警詢供承在卷（鳳山分局警卷第5 頁），則注射針筒內應亦
    含有海洛因成份，自均應視同毒品，依毒品危害防制條例第
    18條第1 項前段規定，宣告沒收銷燬；末查被告於上述時、
    地，在「龍翔商務旅館」501 室內為警查獲時，所扣得之安
    非他命3 小包（毛重約9.5 公克）、玻璃球1 支等物，非被
    告所有之物，業據被告於原審陳明在卷，該扣案物係同時被
    查獲之王施政所有之物，復據在場之王施政於警詢陳明（左
    營分局警卷第8 頁），並於搜索扣押筆錄、扣押物品目錄表
    上簽名表示其係上開扣押物品之所有人（左營分局警卷第
    14-17 頁），是上開物品既非被告所有之毒品或施用工具，
    即與本案無關，檢察官起訴聲請於本案沒收銷毀及沒收，尚
    有未洽，附此敘明。
六、被告經合法傳喚，無正當理由不到庭（本院卷第27、30、37
    頁之送達證書、刑事報到單、戶籍資料查詢結果），爰不待
    其陳述，逕行判決。
據上論結，應依刑事訴訟法第369 條第1 項前段、第364 條、第
371 條、第299 條第1 項前段，毒品危害防制條例第10條第1 項
、第2 項、第18條第1 項前段，刑法第2 條第1 項前段、第11條
、修正前刑法（下同）第56條、第47條、第51條第5 款，判決如
主文。
本案經檢察官張其主到庭執行職務。
中    華    民    國    95    年    10  月    24    日
                  刑事第一庭  審判長法  官  郭雅美
                                    法  官  莊崑山
                                    法  官  張意聰
以上正本證明與原本無異。
施用第二級毒品部分不得上訴。
其餘部分如不服本判決應於收受本判決後10日內向本院提出上訴
書狀，其未敘述上訴理由者，並得於提起上訴後10日內向本院補
提理由書狀（均須按他造當事人之人數附繕本）「切勿逕送上級
法院」。
中    華    民    國    95    年    10  月    24    日
                                    書記官  呂素珍
附錄本件判決論罪科刑法條：
毒品危害防制條例第10條
施用第一級毒品者，處6 月以上5 年以下有期徒刑。
施用第二級毒品者，處3 年以下有期徒刑。


司法院資訊處製作；財團法人民間司法改革基金會備份。
